臺灣新竹地方法院行政訴訟判決
110年度交字第146號
原      告  李昭冀  
被      告  交通部公路總局新竹區監理所

代  表  人  吳季娟  
訴訟代理人  胡惠茹  
上列當事人間違反道路交通管理處罰條例事件，原告不服被告中
華民國110年6月24日竹監裁字第50-E00000000號裁決，提起行政
訴訟，本院判決如下：
    主  文
原處分撤銷。
訴訟費用新臺幣參佰元由被告負擔。
被告應給付原告新臺幣參佰元。
    理  由
一、事實概要：
　　原告於民國(下同)110年4月10日12時37分許，駕駛車號000-
    0000號自用小客貨(下稱系爭車輛)，行經新竹縣○○市○○○街0
    00號前(下稱系爭路段)時，遭民眾提出行車紀錄器影像檢舉
    ，經新竹縣政府警察局竹北分局(下稱舉發機關)員警認其有
    「併排臨時停車」之違規事實而予舉發，原告到案陳述後，
    經被告認原告確有該違規行為，而依道路交通管理處罰條例
    (下稱道交條例)第55條第1項第4款、第85條第1項等規定，
    於110年6月24日以竹監裁字第50-E00000000號違反道路交通
    管理事件裁決書(下稱原處分)，裁處原告罰鍰新臺幣(下同)
    600元，原告不服原處分，提起本件行政訴訟。
二、兩造聲明：
(一)原告：1.原處分撤銷。2.訴訟費用由被告負擔。
(二)被告：1.原告之訴駁回。2.訴訟費用由原告負擔。
三、兩造陳述：
(一)原告部分：
　　原告於駕車返回坐落對向車道旁之門牌號碼新竹縣○○市○○○
    街000號(下稱系爭261號房屋)之住家前時，因住家前方有其
    他車輛正緩慢行駛並暫停，且原告行駛車道前方又有其他車
    輛停放於路邊，影響原告左轉返家之行車動線。原告因交通
    狀況複雜而略有猶豫停頓，欲待對向車道之車輛駛離後再前
    行，惟於等待約5-10秒後，因該車未移動，原告乃前行並將
    車輛駛向右側路邊，之後再左轉返家。故而，原告係被堵在
    車道上，並非併排臨時停車。
(二)被告部分：
　　經檢視本案採證影像，可見原告係將車輛暫停於車道上，其
    左側車輪位於分向限制線上，致車道路幅縮減，其他用路人
    需偏離閃避或繞越原有行進路線而跨越分向限制線駛入對向
    車道，增加行車風險。又原告車輛之右側停有自小客車、前
    方未有他車阻擋，加以原告之停車時間已有18秒，無明顯行
    駛移動之跡象，則原告之違規事實明確。
四、法院判斷：
(一)按「汽車駕駛人，臨時停車有下列情形之一者，處300元以
    上600元以下罰鍰： 四、不依順行之方向，或不緊靠道路右
    側，或單行道不緊靠路邊，或併排臨時停車。」，道交條例
    第55條第1項第4款固有明文。惟所謂臨時停車，依同條例第
    3條第10款規定「指車輛因上、下人、客，裝卸物品，其停
    止時間未滿三分鐘，保持立即行駛之狀態。」。　　
(二)查前揭事實概要欄所載事實，為兩造所不爭執，並有採證影
    像擷取照片、舉發違反道路交通管理事件通知單、原處分裁
    決書在卷可稽，應堪信為真實。本件爭點在於原告駕駛系爭
    車輛暫停於車道上，是否構成併排臨時停車之情形？
(三)經查，經本院當庭勘驗舉發光碟及原告上訴補充狀附件照片
    後，其勘驗內容如下：
  ⒈其中AQR-2191_2.MOV檔案內容略為：
  ⑴畫面時間：2021/04/10，12：37：22-12：37：40
  ⑵勘驗結果：該處為雙向2車道道路，車道間劃有雙黃實線，攝
    影機所屬機車(往前攝影，可看出攝影機畫面左下方有機車
    車頭)行駛於去向車道。12：37：22時，攝影機所屬機車之
    正前方，有一銀色車輛(下稱系爭車輛)在去向車道上，煞車
    燈亮起；系爭車輛右方停放一白色自用小客車。遠方來向車
    道上有一黑色車輛(占用全部車道)。12：37：30時，攝影機
    所屬機車駛近系爭車輛，車號為000-0000號，系爭車輛煞車
    燈仍亮起，未移動。12：37：32時，系爭車輛開始閃爍危險
    警告燈，未移動。12：37：35時，攝影機所屬機車開始自左
    超越系爭車輛。12：37：38時，攝影機所屬機車超越系爭車
    輛，系爭車輛正前方無汽機車或障礙物，但去向車道右前方
    道路邊緣依序停放一藍色、黑色汽車，車身約占用去向車道
    之一半。遠方來向車道上黑色車輛(藍色、黑色汽車之左前
    方)仍未移動(約停於261至263號間)。
  ⒉其中AQR-2191_1.MOV檔案內容略為：
  ⑴畫面時間：2021/04/10，12：37：34-12：37：42止(往後攝
    影)。
  ⑵勘驗結果：12：37：36時，攝影機所屬機車開始前行並跨越
    雙黃實線駛入對向車道。12：37：38時，攝影機所屬機車超
    越去向車道之銀色汽車。12：37：40時，去向車道上之車號
    000-0000號銀色車輛，車頭閃爍危險警告燈，未移動。系爭
    車輛右方停放一白色車輛。12：37：41時，攝影機所屬機車
    持續駛離系爭車輛。系爭車輛正前方無任何障礙物。
　　有本院110年9月23日調查證據筆錄在卷可稽，且被告亦不爭
    執系爭261號房屋為原告之住家。是由上開勘驗結果可知，
    原告於駕車行經系爭路段時，除其車道前方右側有停放2輛
    汽車並占用車道之一半外，對向車道上亦有一輛黑色汽車暫
    停於系爭261號與263號房屋間，阻礙原告必須先靠車道右側
    行駛再左轉返回住家車庫之行車動線，故原告主張其係在等
    待對向車輛駛離乙情，應可採信。
(四)是以，原告駕駛系爭車輛停止於車道上，既係在等候他車經
    過，並非因上、下人、客，裝卸物品而保持立即行駛之狀態
    ，則其停車行為，並不符合道交條例所規定臨時停車之要件
    。
(五)被告於裁處時漏未審酌上情，即逕認原告有「併排臨時停車
    」之情形，而依道交條例第55條第1項第4款規定，裁處原告
    罰鍰600元，即屬有誤。原告訴請撤銷原處分為有理由，應
    予准許。又本件訴訟最後得不經言詞辯論為之，併予敘明。
(六)本件第一審訴訟費用300元應由被告負擔，而上開訴訟費用 
    300元係原告於起訴時預為繳納，此有本院收據在卷可稽，
    依行政訴訟法第237條之8第1項規定，法院為訴訟費用之裁
    判時，應確定其費用額；而其立法理由在於為免交通裁決事
    件之當事人於判決確定後另行聲請確定訴訟費用之勞費，爰
    參考民事訴訟法第436條之19規定，明定本條。從而確定費
    用額之方法，應依行政訴訟法第237條之9、第236條、第104
    條規定準用民事訴訟法第93條規定。因之，被告應賠償原告
    300元，爰確定第一審訴訟費用額如主文第二、三項所示。
五、據上論結，本件原告之訴為有理由，依行政訴訟法第98條第
    1項前段、第237條之8第1項，判決如主文。
中　　華　　民　　國　　110 　年　　10　　月　　22　　日
                  行政訴訟庭  法　官  張百見
以上正本係照原本作成。
如對本判決上訴，非以其違背法令為理由，不得為之，且須於判
決送達後20日內向本院提出上訴狀。
中　　華　　民　　國　　110 　年　　10　　月　　22　　日
                              書記官  鄧雪怡